【裁判字號】    96,交聲,1839
【裁判日期】    970121
【裁判案由】    交管條例聲異
【裁判全文】
臺灣板橋地方法院交通事件裁定       96年度交聲字第1839號
原處分機關  交通部公路總局臺北區監理所板橋監理站
異  議  人
即受處分人  乙○○
上列異議人因違反道路交通管理處罰條例案件，對於交通部公路
總局臺北區監理所板橋監理站於民國96年11月7日以板監裁字第
41-C00000000號（原舉發案號：臺北縣政府警察局96年9月25日
北縣警交字第C00000000號）違反道路交通管理事件裁決書所為
之處分，聲明異議，本院裁定如下：
    主  文
異議駁回。
    理  由
一、原處分意旨略以：異議人即受處分人所有之車牌號碼8HR-71
    5 號重機車，於民國96年9 月25日15時15分許，行經臺北縣
    板橋市○○路左轉中和中正路時，因有「未兩段式左轉」之
    違規行為，經執勤員警逕行舉發，由臺北縣政府警察局交通
    隊以異議人違反道路交通管理處罰條例第48條第2 款（原處
    分書贅載第1 項）之規定掣單告發，並經原處分機關分別裁
    處罰鍰新臺幣（下同）6 百元，並依同條例第63條第1 項記
    違規點數1 點在案。
二、異議意旨略以：異議人當時沿三民路行駛，欲至機車待轉區
    左轉往中正路行駛，惟因超越三民路停止線時，三民路時向
    為黃燈，其尚未及騎至待轉區○○○路時向已變成綠燈，因
    此時已騎過約五分之四的直行段，為閃避車輛不得已始跟隨
    左轉，並沒有違規云云。
三、按汽車駕駛人轉彎時，不依標誌、標線、號誌指示者，處新
    臺幣六百元以上一千八百元以下罰鍰，又汽車駕駛人，違反
    道路交通管理處罰條例第48條、第60條第1 項規定者，除依
    原條款處罰鍰外，並予各記違規點數一點，道路交通管理處
    罰條例第48條第2 款、第63條第1 項第1 款分別定有明文。
四、經查，上揭違規事實，業據證人即舉發員警李柏逸到庭具結
    證稱：當時我在中和中正路口執行巡邏勤務，我看到異議人
    騎乘機車從台北縣板橋市○○路直接左轉中和中正路，因為
    他未依規定兩段式左轉，所以我們當場攔停並開單舉發。我
    看到異議人時，他正在該交岔路口之中心點，當時確實看到
    三民路的時向是綠燈，而中正路的時相是紅燈，並沒有異議
    人所述燈號正在變換之情形等語屬實。異議人雖指稱要求警
    員對其本件違規舉發須提供客觀證據，惟異議人違規行為係
    瞬間發生即逝，按諸常情事理，除舉發警員親眼目睹外，自
    當不及有何具體採證行為，於此情狀下，顯難要求舉發警員
    提出何具體採集之事證；再交通勤務警察或依法令執行交通
    稽查任務人員，開單舉發違反道路交通管理處罰條例所列之
    違規事實，經公路主管機關或警察機關所為之裁決處罰，本
    質上為行政處分，係公務員基於職務上權力，依法就特定之
    具體事件所為，並具有公法上效果之單方行政行為。而根據
    公務員為公法上行為具有公信力之原則，該行政處分當可被
    推定為真正，且其據以依法處分之事實認定，亦應可推定為
    正確無誤。反之，若謂公務員之一切行政行為，均需預留證
    據以證明其為真實，則國家行政勢必窒礙難行，且相關行政
    目的亦難達成，故刑事訴訟法就犯罪證據有關之規定中，與
    屬行政秩序罰之交通違規裁罰本旨不合之部分，自不在準用
    之列。從而，交通違規行政爭訟之舉證責任原理，非如刑事
    案件中，必須超越任何合理懷疑，始可為有罪判決之嚴格程
    度，而係應與民事訴訟之舉證責任原理相類似，亦即基本上
    應就行政機關與人民所各自主張有利於己之事實，分配其應
    盡之舉證責任，而非逕予準用刑事訴訟上之「無罪推定」原
    則，此觀行政訴訟法第13 6條，規定行政訴訟程序準用民事
    訴訟法第277 條舉證責任分配原則之立法意旨自明；再交通
    警員舉發違規事實，係公務員依法執行職務之行為，如有枉
    法構陷或為不實記載，國家將課以嚴厲之刑事責任用以擔保
    公務員能忠實執行職務已如前述，證人甲○○○○執行公務
    時，既有行政懲處責任之監督，而其到庭具結作證，亦有刑
    事責任擔保其證言之真實性，且證人於前揭路口執行交通勤
    務，對於路口號誌之觀察掌握，以及證人所受專業訓練及值
    勤反應而言，自遠較一般人清楚詳盡，且且依其上述所在位
    置，當可清楚辨識三民路之形相究係紅燈亦或綠燈，應無誤
    認之情。從而，綜合上情並參諸一般社會生活經驗，證人甲
    ○○○○之證述內容及舉發之違規事實，應堪信為真實。
五、綜上所述，異議人既有不依標誌、標線、號誌指示而左轉之
    違規行為，則原處分機關依道路交通管理處罰條例第48條第
    2 款、第63條第1 項第1 款之規定，裁處車輛所有人罰鍰6
    百元之處分，並記違規點數1 點，核無違誤，本件異議人之
    異議為無理由，應予駁回。
據上論斷，應依道路交通案件處理辦法第19條，裁定如主文。
中    華    民    國    97    年    1    月    21    日
                  交通法庭    法  官  歐陽漢菁
以上正本證明與原本無異。
如不服本裁定，應於裁定送達後5 日內向本院提出抗告狀。
                              書記官  李崇文
中    華    民    國    97    年    1    月    21    日


司法院資訊處製作；財團法人民間司法改革基金會備份。
